臺灣基隆地方法院交通事件裁定　　　　　96年度交聲字第70號
原處分機關
即移送機關　交通部公路總局臺北區監理所基隆監理站
異　議　人
即受處分人　乙○○
上列受處分人即異議人因違反道路交通管理處罰條例案件，對於
交通部公路總局臺北區監理所基隆監理站中華民國96年3 月2 日
所為之處分（原處分案號：基監字第裁42-RB0000000號），聲明
異議，本院裁定如下：
    主  文
異議駁回。
    理  由
一、原處分意旨略以：異議人即受處分人乙○○於民國96年1 月
    18日凌晨2 時20分，駕駛741-LE號營業小客車，行經基隆市
    ○○路260 號對面，肇事致人受傷而逃逸，為警依法製單舉
    發，核無不合，爰依道路交通管理處罰條例第62條第3 項（
    裁決書漏載關此第3 項之裁罰依據），裁處異議人罰鍰新臺
    幣（下同）6,000 元，暨依同條第4 項，吊銷異議人駕駛執
    照（一年內禁考）等語。
二、異議意旨則略以：異議人固不否認於上開時、地，駕駛741-
    LE號營業小客車肇事，暨將上揭營業小客車逕自駛離等事實
    ，惟則抗辯略以：車禍發生後，異議人旋即昏迷而人事不知
    ，迨至悠然轉醒，始驚覺自己頭部、眼睛流血併有頸椎骨折
    ，異議人更因之不能下車，為求保命，兼以未見受害車主上
    前理論，乃委請旁觀路人代為報警，繼而駕駛741-LE號營業
    小客車逕往醫院就診，是異議人雖曾逕自離開現場，然此當
    非肇事後逃逸之行止可比；況且，衡諸被害人人、車擦傷情
    節之輕微，則其成因，恐亦未必確係源於本件車禍，尤以異
    議人業與被害人達成和解，為此，爰於法定期間提起本件異
    議，求為撤銷原處分等語。
三、按「汽車駕駛人駕駛汽車肇事致人受傷或死亡者，應即採取
    救護措施及依規定處置，並通知警察機關處理，不得任意移
    動肇事汽車及現場痕跡證據，違反者處新臺幣3,000 元以上
    9,000 元以下罰鍰。但肇事致人受傷案件當事人均同意時，
    應將肇事汽車標繪後，移置不妨礙交通之處所。前項駕駛人
    肇事致人受傷而逃逸者，吊銷其駕駛執照；致人重傷或死亡
    而逃逸者，吊銷其駕駛執照，並不得再考領。」「汽車駕駛
    人，曾依本條例其他各條規定吊銷駕駛執照者，一年內不得
    考領駕駛執照。」95年6 月23日修正公布，96年1 月1 日施
    行之道路交通管理處罰條例第62條第3 項、第4 項、第67條
    第3 項分別定有明文。蓋道路交通事故發生後，如有受傷或
    死亡之情形者，本應即時救護或採取必要之措施，以防其損
    害範圍之擴大；如駕駛人於肇事後，隨即駕車逃離現場，則
    不僅肇事責任認定困難，更有可能導致傷者喪失生命之嚴重
    後果，是自有從嚴處理之必要。又禁考駕駛執照之規定，同
    係為維護車禍事故受害人生命安全、身體健康必要之公共政
    策，且在責令汽車駕駛人善盡行車安全之社會責任，屬維持
    社會秩序及增進公共利益所必要（司法院大法官釋字第284
    號、第531 號解釋意旨參照）。職此，汽車駕駛人駕駛汽車
    發生交通事故，不論其責任之歸屬為何，均有義務留在肇事
    現場，採取救護或其他必要措施，並向警察機關報告，以保
    護他人權益，同時釐清肇事責任。
四、經查：
  (一)異議人駕駛741-LE號營業小客車，於前揭時、地，與證人甲
    ○○騎乘JP9-910 號機車發生擦撞，嗣並由基隆市警察局第
    四分局函送臺灣基隆地方法院檢察署檢察官偵查受理等事實
    ，除為異議人之所不否認，並經本院職權向臺灣基隆地方法
    院檢察署借調96年度偵字第1061號偵查卷宗核閱無誤，且有
    基隆市警察局第四分局刑事案件移送書影本、臺灣基隆地方
    法院檢察署96年度偵字第1061號不起訴處分書正本各1 份在
    卷可稽（惟檢察官僅就異議人涉嫌毀損部分為不起訴之處分
    ，至所涉肇事逃逸之罪名，則未見一併處理；另所涉過失傷
    害之罪名，則未據被害人甲○○提出告訴）。
  (二)證人甲○○因前開擦撞而受有「右膝蓋紅腫疼痛」之傷害；
    乃肇事者即異議人除未下車查看，亦未報警或通知救護車前
    往處理，更未與證人甲○○互留聯絡方式，旋逕將車輛駛離
    現場而逃逸無蹤等事實，亦經證人甲○○於本件車禍發生後
    之翌日即96年1 月19日，在基隆市警察局安定派出所敘稱：
    「我於96年1 月18日凌晨2 時20分左右，駕重機車JP9-910
    ，由安一路往市區的方向行駛，行經安一路260 號對面，遭
    乙○○（即異議人）駕營小客車741-LE由安一路往大武崙方
    向逆向朝我撞來，我來不及閃避就遭他撞上了，他撞上我之
    後又撞上我後方停於路邊之汽車，他未下車查看即往大武崙
    方向逃逸，當時我有看到該車車號為741-LE，我隨即報案請
    警方前來處理。... 當時我右膝蓋紅腫疼痛，我有基隆署立
    醫院的診斷書可證明，我的車右側車殼損壞... 乙○○已賠
    償我新臺幣2,000 元的修車及醫療費用，我不提傷害及毀損
    告訴」等語綦詳。此除經本院職權核閱臺灣基隆地方法院檢
    察署96年度偵字第1061號偵查卷宗所附之甲○○警詢筆錄無
    誤，且有甲○○警詢筆錄、行政院衛生署立基隆醫院96年1
    月18日診斷證明書影本1 份在卷可考，並經本院傳喚證人丙
    ○○（即製作上揭警詢筆錄之安定派出所員警）、甲○○到
    庭確認無訛。此觀證人丙○○證稱：「（問：96年1 月19日
    之被害人甲○○警詢筆錄是否由你負責製作？【提示上揭甲
    ○○警詢筆錄】）是由我負責製作無誤。（問：筆錄所載內
    容，是否出於被害人甲○○之親口陳述？有無按被害人甲○
    ○之陳述內容而為紀錄？【提示上揭甲○○警詢筆錄】）除
    了上開偵卷第10頁第1 行第2 行所載之肇事者年籍《即甲○
    ○警詢筆錄第2 頁第1-2 行所記載之『乙○○，男，49.10.
    09，Ｚ000000000，住：基隆市○○區○○街257-2 號』》，
    是經我查詢後告知被害人甲○○者外，其餘所載筆錄內容，
    均是出於被害人甲○○親口且主動陳述之內容無誤。」（參
    見本院96年5 月2 日訊問筆錄第2 頁）等語；證人甲○○結
    稱：「（問：對你於96年1 月19日在基隆市警察局第四分局
    安定派出所製作筆錄所陳述之內容，有何意見？【提示上揭
    甲○○警詢筆錄】）無意見，上開警詢筆錄確實是我於案發
    後，在安定派出所所製作的筆錄，筆錄所載內容，亦均是我
    當日向員警所陳述之內容無誤。（問：製作上開警詢筆錄時
    ，有無故意對員警為不實之陳述？）我沒有說謊，筆錄所載
    內容，經我閱覽後，確實是當日案發的經過無誤。（問：96
    年1 月18日凌晨2 時20分，你騎乘JP9-910 號機車，在安一
    路260 號對面，遭異議人駕駛741-LE號計程車衝撞後，異議
    人繼而衝撞停放路邊汽車，接著立刻往大武崙方向行駛而逃
    逸，是否如此？【提示上揭甲○○警詢筆錄】）確實是這樣
    沒有錯。」（同上開訊問筆錄第2-3 頁）等語自明。
  (三)茲異議人雖指證人甲○○所證不實（同上開訊問筆錄第3-4
    頁），並迭以前詞辯稱並無「肇事致人受傷而逃逸」之違規
    行為云云。惟徵諸上開行政院衛生署立基隆醫院96年1 月18
    日診斷證明書之「診斷」乙欄係經載以：「右膝疼痛」；其
    「醫師囑言」乙欄則經載以：「96年1 月18日因車禍來院就
    診」。對照本件車禍發生經過，證人甲○○之傷情，首即核
    無可疑之處。次觀本件車禍發生時、地，其地點（安一路26
    0 號對面）雖非位處偏僻，然其時間（凌晨2 時20分）則已
    時值深夜；是自客觀以言，異議人所指「旁觀路人」出現之
    機率，已屬極低，遑論所指「車禍發生後，伊旋即昏迷而人
    事不知，迨至悠然轉醒... 始委請『旁觀路人』代為報警」
    云云，即所指「旁觀路人」，於此深夜時段，赫見本起車禍
    發生暨異議人昏迷情狀，非特不思報警相助，猶在場袖手圍
    觀等情節之荒謬怪誕！再者，證人甲○○目睹異議人逃逸而
    報警，至員警獲報而抵達現場，其間不過僅止10分鐘之差距
    （參見證人甲○○之證述，同上開訊問筆錄第3 頁）；是倘
    異議人所指「車禍發生後旋即昏迷而人事不知」等情詞非虛
    ，則自常理以言，異議人「於員警抵達現場之初」，理應猶
    未具備足可任意離開現場之行動（駕駛）能力！換言之，就
    令異議人所指情節無訛，員警於獲報抵達現場之後，仍應猶
    有辨識肇事車輛號牌、肇事者（異議人）年籍，暨定位肇事
    車輛靜止位置俾供測繪之充裕時間！乃經細繹員警獲報後到
    場所製作之「道路交通事故現場圖」、「道路交通事故調查
    報告表(一)(二)」、「道路交通事故補充資料(二)」、「基隆市○
    ○○道路交通事故肇事人自首情形紀錄表」，非特無從定位
    、測繪異議人駕駛車輛之靜止位置，亦無從查悉異議人之車
    損情形，尤以異議人之年籍等各項資料概經載稱「不明」，
    若謂異議人所指「傷重昏迷」云云屬實，則關此各項基本資
    料之蒐集暨登載何以竟匱乏如斯？尤有進者，異議人既曾「
    傷重一度昏迷」致轉醒後猶「不能下車處理」（參見聲明異
    議狀之記載），則其理應欠缺相對之駕駛能力，佐以其既知
    委請旁觀路人代為報警（參見聲明異議狀之記載），則衡諸
    其斯時身體不適之程度（「不能下車」）暨其駕駛能力之欠
    缺，異議人更應認知「原地靜候俾救護車到場後之緊急施救
    」方為上策！乃竟一再反其道而行，則其辯詞之反覆、矛盾
    ，實已不言可喻！至異議人雖提出自己受傷之照片2 張及行
    政院國軍退除役官兵輔導委員會臺北榮民總醫院診斷證明書
    1 紙，藉以證明其所辯「傷重就醫」云云非虛，然非特其照
    片所示內容，僅足以合理說明「異議人曾經配戴頸部固定器
    」之事實，而尚無從特定關此配戴原因、地點暨其日期，即
    難以認定所稱「車禍傷重」之情節；觀其診斷證明書所示傷
    情，亦因其應診日期（「自96年1 月29日起，至96年2 月3
    日止」）距離車禍發生時間（96年1 月18日）顯然已有相當
    間隔，而難以論斷所指傷情與本件車禍之直接關聯！尤以關
    此應診日期（「自96年1 月29日起，至96年2 月3 日止」）
    距離車禍發生（96年1 月18日）既有相當間隔，則就令所指
    傷情確係源於本起車禍，核亦足認異議人顯然並無「於車禍
    當日『立即』驅車就診」之迫切需要！互核勾稽上情，異議
    人所辯各節之洵無足採，事甚灼明，並尤堪據以反徵異議人
    之飾詞情虛。
  (四)綜上所陳，因認異議人所辯各節，俱無足取；其「肇事致人
    受傷而逃逸」之違規情節，應堪認定。從而，原處分機關援
    引首開規定，對異議人為首揭裁處，即屬適法；異議人猶執
    前詞辯稱未曾逃逸云云，並以此聲明異議，為無理由，應予
    駁回。
五、末以，異議人肇事致人受傷而逃逸，固經本院認定如前；惟
    經遍核臺灣基隆地方法院檢察署96年度偵字第1061號偵查全
    卷事證暨參酌臺灣高等法院被告前案紀錄表所示內容，異議
    人涉嫌觸犯刑法第一百八十五條之四肇事後逃逸之犯罪行為
    ，迄今核無曾經檢察官為起訴或不起訴處分等相關紀錄。由
    是堪認，異議人關此犯行，顯然未經檢察官依法為妥適之處
    置。爰職權函請檢察官就此續為偵辦，俾促其注意，以維國
    家法紀。
六、據上論斷，應依道路交通案件處理辦法第19條，裁定如主文
    。
中　　華　　民　　國　　96　　年　　5 　　月　　4 　　日
                  交通法庭法　官  王慧惠
以上正本證明與原本無異。
對於本件裁定如有不服，應於收受送達後5日內，向本院提出抗
告書狀，敘述抗告之理由，抗告於臺灣高等法院。
中　　華　　民　　國　　96　　年　　5 　　月　　4 　　日
                          書記官  王一芳
